【裁判字號】    96,建,140
【裁判日期】    970312
【裁判案由】    損害賠償
【裁判全文】
臺灣臺中地方法院民事判決  96年度建字第140號
原      告  力祥機械工業有限公司
法定代理人  甲○○
訴訟代理人  乙○○律師
被      告  薛文瑞即百翊工程行
被      告  丙○○○○○○○○.
                        號現.
上列當事人間請求損害賠償事件，本院於民國97年2月27日言詞
辯論終結，判決如下：
    主    文
被告應連帶給付原告新台幣柒佰伍拾捌萬參仟參佰壹拾參元，及
被告薛文瑞即百翊工程行自民國九十六年十月三十日起；被告丙
○○○○○○○○自民國九十六年十一月二十三日起，均至清償
日止按年息百分之5計算之利息。
訴訟費用新臺幣柒萬陸仟參佰肆拾壹元由被告連帶負擔。
本判決於原告以新台幣貳佰伍拾參萬元供擔保後，得假執行。
    事實及理由
一、本件被告等均經合法通知，未於言詞辯論期日到場，核無民
    事訴訟法第386條所列各款情形，爰依原告之聲請，由其一
    造辯論而為判決。
二、原告起訴主張：
  (一)被告薛文瑞即百翊工程行（下稱百翊工程行）於民國（下同
    ）94年8月3日邀同被告丙○○○○○○○○（下稱一力建業
    行）為履約及賠償連帶保證廠商，與原告簽立承攬契約，承
    攬「大甲溪發電廠社寮機組水路改善工程」，總價為新台幣
    （下同）21,215,316元，工程期限自94年5月26日起算160個
    日曆天，至遲應於94年11月2日前完工。
  (二)開工後，被告百翊工程行之工程進度即處於嚴重落後狀態。
    經原告不斷催促，被告百翊工程行乃於94年8月15日出具承
    諾保證書，承諾保證每月之計價進度，若當月未達承諾保證
    計價金額，自願放棄當月計價請款，並允諾會儘速施工。惟
    被告百翊工程行仍無法達成上開承諾保證書所定之工程進度
    ，並持續向原告請款。迄94年11月2日完工期限，被告百翊
    工程行無法如期完工，原告再次催促，被告百翊工程行又出
    具保證書，保證「若無法完成本工程時，百翊工程行得負責
    全數力祥機械工業有限公司開銷」等語，但嗣後猶無法達成
    原告希望儘速完工之請求。
  (三)95年1月18日，因被告百翊工程行工程進度嚴重落後，經雙
    方再次協商後，被告百翊工程行同意增派人手，加速趕工，
    並再出具趕工同意書予原告存執，表明若未依照協議進度施
    作，原告即可直接進場施工等語。豈料，被告百翊工程行雖
    簽立上開同意書後，但未加派人手施工，幾天後即無故未進
    場施工，致使系爭工程陷於停頓。
  (四)被告百翊工程行無故停工後，原告曾以存證信函催告被告百
    翊工程行於文到二日內出面協商處理，並進場施工，然被告
    百翊工程行仍置之不理。乃原告以存證信函，要求被告一力
    建業行代為進場施作，惟被告一力建業行調派人手進場二、
    三天後又全部退場，原告無奈只好自行僱工完成系爭工程。
  (五)按工作進行中，因承攬人之過失，顯可預見工作有瑕疵或有
    其他違反契約之情事者，定作人得定相當期限，請求承攬人
    改善其工作或依約履行。承攬人不於前項期限內，依照改善
    或履行者，定作人得使第三人改善或繼續其工作，其危險及
    費用，均由承攬人負擔，民法第497條定有明文。且依兩造
    所簽契約書第16條約定：「逾期竣工‧‧‧每逾期壹日曆天
    繳納損害賠償額預定性違約金總工程款千分之一（即新台幣
    壹萬捌仟貳佰參拾元整）」、「甲方一切損失均由乙方及連
    帶保證人負全部責任」，另被告百翊工程行於94年12月20日
    保證書及95年1月18日趕工同意書亦約定「若無法完成本工
    程（全案工程）時，百翊工程行得負責全數力祥機械工業有
    限公司開銷」及「倘若未依照95年1月18日協議進度施作或
    落後一天，大佶營造有限公司即可請相關技術人員進場施作
    趕工，以利工進，所須費用由本期工程款扣除，不得異議」
    等語。本案因被告之施工遲延及無故退場，致使原告自行僱
    工完成系爭工程，原告自得依上開約定請求被告連帶賠償，
    茲將請求之金額說明如下:
    1.原告已支付被告百翊工程行工程款18,732,880元（計算式
      ：工程款17,225,700元＋原告代墊益利達鋼鐵公司材料費
      1,107,180元、林川富工資400,000元＝18,732,880元）
    2.被告百翊工程行迄95年1月31日止已完成系爭工程契約金
      額17,178,420元（計算式：已完成工程金額15,616,745元
      ×1.05＋累計保留款780,838元＝17,178,420元。另加計
      追加工程款：噴凝土每平方公尺761.9元×527平方公尺
      ＝401,521元泰利颱風450,000元鋼絲網99,883元。合
      計18,129,824元）
    3.被告百翊工程行未履約部分之金額4,036,896元（計算式
      ：21,215,316元－17,178,420元＝4,036,896元）
    4.原告自行僱工或另覓廠商施作金額7,936,283元（計算式
      ：材料費5,804,377元＋工資與施工費2,013,488元＋機具
      維修＋辦公雜項費用118,418元＝7,936,283元）
    5.系爭工程之驗收日期為95年9月20日，竣工日期為95年4
      月20日，自兩造約定完工日（即94年11月2日）次日起至
      竣工日止，逾期169天。依上開約定每日18,230元計算違
      約金，合計3,080,870元（計算式：18,230元×169天=3,
      080,870元）
    6.合計原告得向被告請求連帶賠償之金額為7,583,313元（
      計算式：原告已支付之工程款與代墊款18,732,880元－被
      告已完成之工程契約金額及追加工程款18,129,824元＋原
      告自行僱工或另覓廠商施作金額7,936,283元＋逾期完工
      違約金3,080,870元－被告未履約部分之金額4,036,896元
      ＝7,583,313元）
    爰聲明：被告應連帶給付原告7,583,313元，及自起訴狀繕
    本送達翌日起至清償日止，按週年利率百分之5計算之利息
    。並陳明願供擔保請准宣告假執行。
三、按當事人對於他造主張之事實，已於相當時期受合法之通知
    ，而於言詞辯論期日不到場，亦未提出準備書狀爭執者，視
    同自認，民事訴訟法第280條第3項前段準用同條第1項定有
    明文。查原告主張之上開事實，業據其提出「大甲溪發電廠
    社寮機組水路改善工程」承攬契約書、被告百翊工程行94年
    8月15日承諾保證書、94年12月20日保證書、95年1月18日趕
    工同意書、存證信函、工程驗收紀錄、工程估驗請款單等相
    關資料、支付益利達鋼鐵公司材料費之轉帳傳票、工程估驗
    表，以及原告支付材料費、工資與施工費、機具維修及辦公
    雜項費用之相關憑證等件為證。被告二人經合法通知均未到
    場，亦未提出書狀作何聲明或陳述，其中被告薛文瑞即百翊
    工程行部分，依上開規定業已視同自認，則原告之主張堪信
    為真實。而被告丙○○○○○○○○，係被告薛文瑞即百翊
    工程行就本件工程之履約及賠償連帶保證廠商，有承攬契約
    書附卷可查，從而原告依兩造承攬契約及承諾保證書之約定
    等，請求被告應連帶給付原告7,583,313元，及自起訴狀繕
    本送達翌日起（被告薛文瑞即百翊工程行自96年10月30日起
    ；被告丙○○○○○○○○自96年11月23日起），均至清償
    日止，按週年利率百分之5計算之利息，為有理由，應予准
    許。原告陳明願供擔保請准宣告假執行，亦無不合，爰酌定
    相當之擔保金額宣告之。
四、訴訟費用（連同公示送達登報費用200元，合計76,341元）
    負擔之依據：民事訴訟法第85條第2項。
中    華    民    國    97    年    3    月     12    日
                  民事第二庭    法  官  王邁揚
正本係照原本作成。
如對本判決上訴，須於判決送達後20日內向本院提出上訴狀。
中    華    民    國    97    年    3    月     12    日
                                書記官


司法院資訊處製作；財團法人民間司法改革基金會備份。
